臺灣臺中地方法院刑事判決　　　　　　　　　　　　九十一年度易字第二八七三號
　　公　訴　人　臺灣臺中地方法院檢察署檢察官
　　被　　　告　甲○○
右列被告因重利案件，經檢察官提起公訴（九十一年度偵字第一八三九七號），本院
判決如左：
    主  文
甲○○乘他人急迫貸以金錢，而取得與原本顯不相當之重利，處有期徒刑肆月，如易
科罰金，以參佰元折算壹日。
    事  實
一、甲○○於民國九十一年九月九日起，在自由時報刊登「五萬內來就借，輕鬆打、
    輕鬆借、日日會、息低保密、速電0000000000」之廣告。適有乙○○
    於九十一年九月十二日見及甲○○刊登上開廣告，因就讀五專及私立青年中學之
    小孩亟需繳納學費處於急迫之情況下，即撥打前開電話欲借現款，而於同日下午
    五時許，在其位於臺中縣豐原市○○路一一四巷四二弄五號住處（公訴人誤繕為
    甲○○住處），向甲○○借款新台幣（下同）三萬元。由甲○○預扣八千元利息
    後，交付乙○○現款二萬二千元，並約定乙○○應每日償還一千元本金，於三十
    日內償還完畢，而取得月息百分之二十六點六七之與原本顯不相當之重利（相當
    於週年利率百分之三百二十）。嗣於九十一年九月十九日十五時三十分許，警方
    根據乙○○報案，在臺中縣豐原市○○路一一四巷四二弄五號前當場查獲前來收
    取本金之甲○○，並自其身上起獲乙○○所簽發之借據、本票及國民身分證各乙
    紙（後者業已發還乙○○）。
二、案經臺中縣警察局移送臺灣臺中地方法院檢察署檢察官偵查起訴。
    理  由
一、訊據被告甲○○固對於查獲當日在其身上起獲被害人乙○○所簽發之借據、本票
    及國民身分證各乙紙等情不予爭執，惟矢口否認有何重利犯行，辯稱：在自由時
    報上之廣告是一名年約三十多歲之綽號「小楊」之男子與伊一同前往刊登，當時
    「小楊」說要伊合夥出資借別人錢，以便生利息，但利率多高，伊並不清楚，伊
    才在九十一年九月初交十萬元給「小楊」，伊並不知道是何人將錢交給本案被害
    人的，只有在九十一年九月十七日左右，「小楊」有打電話給伊，要伊向被害人
    收一千元，去收款時，伊才知道被害人是伊在五、六年前認識的朋友，伊並不知
    道何以被害人要交一千元給「小楊」，但事後伊有將該一千元拿給「小楊」云云
    。經查：
  (一)右開事實，業據被害人於警詢時指稱：「我是於九十一年九月十二日下午看自由
    時報刊登之借款廣告，打大哥大0000000000號向甲○○借三萬元，扣
    掉利息，實際僅借到二萬二千元」、「甲○○借錢給我，有扣押我的身分證乙枚
    、借據乙張、本票三萬元乙張」、「他（甲○○）於十二日下午借錢給我，則先
    預扣八千元，借三萬元實際只拿到二萬二千元，他並言日後每天要再還一千元給
    他，還至九十一年十月十三日止，至今我已有繳四千元利息給他，今天他要再來
    收利息，就被警方查獲」、「我不認識他，但他曾給我一張金鼎財務管理公司名
    片給我。沒有仇恨。」等詞綦詳，有該詢問筆錄在卷可按。
  (二)被告於警詢時供稱：伊自九十一年九月八日開始，在自由時報刊登借款分類廣告
    ，供不特定人借款，至今於九十一年九月十二日第一次借款予乙○○，伊與乙○
    ○並不相識，乙○○於向伊借款三萬元時，於借款當日先扣除利息八千元，並於
    隔日起，每天償還一千元，於償還三十日，計三萬元，之後伊就將身分證、本票
    、借據歸還乙○○等情；於檢察官偵訊時則供述：伊有在自由時報刊登廣告，自
    九十一年九月九日開始每天刊登，伊有十萬元資本，每三萬元月息八千元，都要
    借三萬元，伊只有借給乙○○一人，金鼎財務管理公司名片是自己印的，交給乙
    ○○等語，有各該詢、訊問筆錄附卷可稽。
  (三)觀被害人於警詢時陳述，及被告於警、偵訊供詞，均未提及有「小楊」之人，被
    告於本院審理時亦表示對其於警偵訊所言均無意見，則是否真有「小楊」該人，
    非無可疑。再者，被告與被害人於本院審理時，雖均一致陳稱：確有「小楊」該
    人，且交付二萬二千元款項者，乃該「小楊」，而非本案被告，故被告並不知道
    本案收取利息情況云云；被害人復陳稱：在九十一年九月十六日或十七日左右，
    被告曾前來向伊拿取一千元，才知道雙方早有相識，伊還抱怨被告說，何以他們
    收取利息如此高，伊當場交付一千元現款給被告時，被告還當場交還六千元給伊
    ，伊還問他回公司要如何交代，他說有辦法處理，查獲當日是伊要交付一千元給
    被告才會遭警查獲云云。然，被告如確實於查獲前二、三日與被害人碰面，而確
    認雙方早已相識，被害人於交付一千元予被告後，被告並當場交還六千元與被害
    人收受（被害人當時已繳納四、五千元本金），則就被害人已償還之本金部分業
    有所補償，被害人何以於九十一年九月十九日仍然報警查獲被告，而被告竟又供
    稱：被害人於九十一年九月十七日所交付之一千元不知是何款項，亦與被害人所
    陳當時有向被告反應何以公司收取利息如此高一情不符。況據被告於本院審理時
    所辯，伊有出資十萬元予「小楊」者，合資從事借錢生意，其既然已交付十萬元
    與「小楊」者，竟又無法提出「小楊」之真實姓名年籍以供本院查證，又不知「
    小楊」有無出資，均顯與常情有違。況且，查獲被告時，當場自其身上起獲被害
    人簽發之本票、借據及其國民身分證一紙，為被告所不否認，如其非真正貸予被
    害人款項者，何以其會持有被害人簽發之上開重要文件，及其國民身分證？顯然
    無法自圓其說至明。
  (四)綜上所陳，足見被告於本院審理時更異其詞，及被害人異於警、偵訊之說詞，乃
    事後迴護被告之詞，而為本院所不足採。此外，復有本票、借據乙紙扣案及國民
    身分證、自由時報分類廣告各乙紙可資佐證。本件事證業臻明確，被告犯行至堪
    認定。
二、核被告所為，係犯刑法第三百四十四條重利罪。被告雖於本院審理時辯以：伊出
    資十萬元予「小楊」合夥經營借貸生意一情，然與其於警偵訊時所述不符，且未
    提出該人真實姓名年籍以供本院查證，被告顯係卸責始杜撰該人，本院自不認定
    其與該「小楊」者有犯意聯絡與行為分擔，而共犯本案，附此敘明。爰審酌被告
    年紀尚輕，不思循正當管道謀生，反以高利貸款，賺取暴利，雖僅貸款予一人，
    於警偵訊時尚能直承犯行無誤，於本院審理時則更異其詞，顯無悔改之意等一切
    情狀，量處如主文所示之刑，並諭知易科罰金之折算標準。至扣案之本票、借據
    各一紙，雖為被害人簽發交付被告以為擔保憑據，為被告罹犯本案所得之物，然
    被告仍對被害人享有未償還本金之債權，被告得以之對被害人求償，是不宜宣告
    沒收，併此敘明。
據上論斷，應依刑事訴訟法第二百九十九條第一項前段，刑法第三百四十四條、第四
十一條第一項前段，罰金罰鍰提高標準條例第一條前段、第二條，判決如主文。
中      華      民      國      九十一      年      十二    月    十七  日
                                        法  官  賴  妙  雲
右正本證明與原本無異。
如不服本判決，應於送達後十日內向本院提出上訴狀 （須附繕本） ，上訴於台灣高等
法院台中分院。
                              書記官
中      華      民      國      九十一      年      十二    月    十七  日
附錄論罪科刑法條
刑法第三百四十四條
第  344 條  乘他人急迫、輕率或無經驗貸以金錢或其他物品，而取得與原本顯不相當
            之重利者，處一年以下有期徒刑、拘役或科或併科一千元以下罰金。
